臺灣臺中地方法院刑事判決　　　　　　　　　　　　九十三年度訴字第一四八二號
　　公　訴　人　臺灣臺中地方法院檢察署檢察官
　　被　　　告　乙○○
　　選任辯護人　戊○○律師
　　被　　　告　癸○○
　　選任辯護人　吳闖律師
　　　　　　　　宋永祥律師
　　　　　　　　陳芝荃律師
右列被告因加重強盜等案件，經檢察官提起公訴（九十三年度偵字第八七六○、九六
八八、一○一三二號），本院判決如左：
    主  文
癸○○意圖為自己不法之所有，結夥三人以上，攜帶兇器，於夜間侵入住宅，以強暴
、脅迫至使不能抗拒，而取他人之物，累犯，處有期徒刑捌年。扣案之玩具手槍（槍
枝管制編號為0000000000號）壹支，及未扣案之霰彈槍、長刀各壹支，均沒收。
乙○○幫助意圖為自己不法之所有，結夥三人以上，攜帶兇器，於夜間侵入住宅，以
強暴、脅迫至使不能抗拒，而取他人之物，處有期徒刑肆年。扣案之玩具手槍（槍枝
管制編號為0000000000號）壹支，及未扣案之霰彈槍、長刀各壹支，均沒收。
    事  實
一、癸○○曾因違反著作權法案件，經臺灣高等法院臺中分院以民國九十二年度上更
    一字第一九二號判處有期徒刑六月，如易科罰金以銀元三百元折算一日確定，並
    於九十二年十二月三十一日易科罰金執行完畢。詎癸○○仍不知悔改而與庚○○
    （綽號「小伍」或「小武」，業經本院發布通緝，待通緝到案後另行審結）計劃
    藉與至他人住處賭博之機會強盜財物，庚○○於九十三年三月五日十八時許，在
    乙○○交付欲投資賭場之新臺幣（下同）十萬元予庚○○之際，向乙○○詢問有
    無槍枝可提供及是否有較缺錢之友人可共同犯案，乙○○答稱其僅有玩具手槍（
    槍枝管制編號為0000000000號）一支，並向庚○○表示可詢問綽號「阿強」之真
    實姓名年籍不詳之成年男子有無意願。乙○○於同日十九時許，持前開玩具手槍
    前往癸○○所居住位於臺中市○○路某處之鐵皮屋，適癸○○、庚○○、「阿強
    」在該處討論同日夜間欲利用至他人住處賭博機會而為強盜之細節，癸○○並展
    示客觀上足供兇器使用之霰彈槍（因未扣案，故無法認定有無殺傷力），乙○○
    雖無參與強盜案之意願，惟明知縱係玩具手槍，而外觀與真槍相仿，客觀上仍足
    使人誤信為真槍而於心理上受極度壓制，至使不能抗拒，竟基於幫助癸○○、庚○○、「阿強」強盜之犯意，將前開玩具手槍交予癸○○、庚○○、「阿強」使
    用。癸○○、庚○○、「阿強」乃與另三名真實姓名年籍不詳之成年男子基於意
    圖為自己不法所有之犯意聯絡，結夥三人以上由癸○○、庚○○於同日二十一時
    四十五分許，邀同丁○○、壬○○在丁○○位於臺中市○○區○○街七七號住處
    以撲克牌賭博，癸○○於同日二十二時許假稱外出購買檳榔，由庚○○繼續與丁○○、壬○○賭玩。同日二十三時四十分許，「阿強」與該三名不詳男子中之二
    名男子均戴頭罩，分持用由乙○○所提供前開客觀上尚非兇器之玩具手槍，及客
    觀上足供兇器使用之霰彈槍、長刀（未扣案）各一支，於夜間侵入丁○○上址住
    處，分別由一人以刀架在壬○○之頸部，一人以乙○○提供之玩具手槍抵住丁○○之腰部，一人持霰彈槍控制另在場之丙○○行動，惟未對在場之庚○○有任何
    控制行為，其中一人並喝令丁○○、壬○○、丙○○不要動，將身上財物交出，
    對其等三人施以強暴、脅迫至使不能抗拒，丁○○、壬○○、丙○○見狀皆無動
    作，發話之人乃將丁○○、壬○○所攜帶之背包【丁○○之背包內有現金五十萬
    元、三信銀行及日盛銀行空白支票簿各一本、丁○○所有之臺灣銀行、日盛銀行
    、三信銀行、中國信託銀行存摺各一本、丁○○之弟林筆湯所有之三信銀行存摺
    一本；壬○○之背包內有現金三十萬元、退票之支票一紙、本票二紙（面額各為
    九萬元、二十萬元）、車鑰匙】強行取走，「阿強」與侵入屋內之二名不詳男子
    得手後，即行逃逸，搭乘由另一名不詳男子所駕駛在屋外接應之車牌號碼不詳之
    深色轎車離去。乙○○於翌日即三月六日凌晨一時許，在臺中市○區○○路嘉年
    華ＫＴＶ與癸○○、庚○○、「阿強」會合，「阿強」自前開強盜所得之財物中
    取出二十萬元現金交予乙○○，除清償為投資賭場之十萬元外，另十萬元則作為
    乙○○分紅之用，其中分紅之十萬元由乙○○收受後，業已花用費盡。嗣於同年
    五月四日十四時四十五分許經警循線逕行拘提乙○○到案，並由乙○○提出前開
    玩具手槍一支供警扣案。
二、案經臺中市警察局第五分局報請臺灣臺中地方法院檢察署檢察官偵查起訴。
    理  由
一、訊據被告乙○○於警詢、偵查及本院審理時固均坦承扣案之玩具手槍（槍枝管制
    編號為0000000000號，下稱系爭玩具手槍）一支為伊所有，伊於九十三年三月五
    日有將系爭玩具手槍借給庚○○之情事；於警詢、偵查中雖坦承：伊拿系爭玩具
    手槍至大連路鐵皮屋時，癸○○、庚○○、阿強在討論要強盜、要如何做黑吃黑
    ，伊在大連路鐵皮屋時看到癸○○把一枝長霰彈槍拿出來等語，惟嗣於本院審理
    時則翻異前詞，矢口否認有為幫助前開強盜之不法犯行，辯稱：伊只有借錢及系
    爭玩具手槍給庚○○而已，伊當時並不知道庚○○借玩具手槍是要搶賭場等語。
    被告乙○○選任辯護人則辯護稱：警詢時警方問的問題都相當簡潔，但被告乙○○之回答都非常詳細，不符常理，顯見被告乙○○於警詢所為供述並非出於自願
    ，係警察詐欺取得之自白，系爭玩具手槍並非警察依法搜索扣押所得之物等語。
    訊據被告癸○○則矢口否認有為前開強盜之不法犯行，辯稱：伊雖有於前揭時地
    至丁○○住處賭博，但伊約三月五日二十二時許即案發前已經離開，伊事前亦無
    與庚○○、阿強討論強盜之情事等語。被告癸○○之選任辯護人則辯護稱：被告
    乙○○於警詢、偵訊時之供述，不具證據能力，被害人丁○○等人均無法確定被
    搶時之手槍即為系爭玩具手槍，且依被害人丁○○等人所述，可知案發時被告癸○○並非強盜之人等語。經查：
  (一)證據能力部分：
  1.被告乙○○主要係於九十三年五月五日警詢時供承本案之過程，經本院勘驗上開
    警詢時之錄音帶內容，警詢筆錄之記載與被告乙○○供述之實質內容尚無不符，
    且未發現被告於警詢過程中有非出於自由意志而為供述等情，此觀卷附本院九十
    三年九月十三日勘驗筆錄內容甚明，且九十三年五月五日警詢時詢問被告乙○○
    之警員即證人辛○○於本院審理時亦結證：警詢過程中的對話應即如同本院上開
    勘驗筆錄所載等語明確，已難認被告乙○○有何基於非任意性而為自白之情事。
    且綜觀：(1)被告乙○○於警詢時經當場指認庚○○、癸○○相片並供承：九十三
    年三月四日庚○○找伊說要弄個小場子賭博，要伊投資十萬元，伊於三月五日晚
    上約五、六點將十萬元交給庚○○，庚○○搭乘伊車子到臺中市○○路ＫＴＶ下
    車，路上庚○○說要黑吃黑，伊原本想庚○○是開玩笑的，庚○○問伊是否有槍
    ，伊說有有一把玩具手槍，庚○○問伊說有沒有朋友比較急需用錢的，伊跟庚○○說阿強，阿強約六十至六十三年次，庚○○本來就認識阿強，伊載庚○○到漢
    口路ＫＴＶ下車，伊回去拿玩具手槍，拿到大連路鐵皮屋給庚○○；伊到大連路
    鐵皮屋時阿強就在那邊，癸○○、庚○○、阿強在討論要如何做黑吃黑這事情，
    那時伊有一點悔意要庚○○把錢還伊，當時很想離開，可是他們已經要做這件事
    ，所以伊就不敢再多講話，怕被他們年紀大的罵，所以就忍下來；伊進去大連路
    鐵皮屋時就把系爭玩具手槍丟在桌上，過不多久，就看到癸○○把一枝長槍拿出
    來，伊自己也嚇一跳，伊就先離開了；在大連路鐵皮屋現場時伊只看到癸○○、
    庚○○、阿強；案發當天自三月五日二十一時四十三分十八秒至三月六日零時三
    十六分三十二秒，伊不止跟阿強聯絡，還有跟庚○○、癸○○聯絡，談論他們有
    沒有去做，伊急著把錢拿回來；伊約於三月六日凌晨一時多左右，在臺中市北區
    漢口嘉年華ＫＴＶ與癸○○庚○○、阿強會合，伊跟他們三個要求把錢還伊，阿
    強拿十萬元給伊，後來又拿十萬元給伊，阿強說十萬元給伊吃紅，伊有說不要，
    阿強說拿去啦，伊拿到吃紅之十萬元後，伊就繳房租及基本開銷花盡等語（見八
    七六○號偵查卷第十三至十七頁、本院九十三年九月十三日勘驗筆錄）。(2)被告
    乙○○於偵查中檢察官訊問時供承：庚○○是小武，伊是九十三年三月五日借玩
    具手槍給庚○○，庚○○說要賭博，要伊投資十萬元，後來庚○○跟伊借槍說要
    黑吃黑，伊以為庚○○是跟伊開玩笑，伊有跟庚○○說是玩具槍。伊錢交給庚○○以後，庚○○問伊最近有沒有朋友比較缺錢，伊說阿強比較缺錢，庚○○也認
    識阿強，伊在漢口路ＫＴＶ讓庚○○下車後，伊就回家拿槍，到臺中市○○路的
    鐵皮屋找庚○○時，阿強也在裡面，我便將槍放在桌上，伊有聽到他們在討論要
    強盜的事，過了十到二十分鐘，伊有看到癸○○拿一把長霰彈槍出來；後來庚○○有還伊十萬元，另外阿強拿十萬元給伊，說是去做案所得，伊有收等語（見八
    七六○號偵查卷第六七頁）。(3)檢察官偵查中向本院聲請羈押被告乙○○，被告
    乙○○於法官訊問時坦承：癸○○、庚○○及阿強搶被害人丁○○及壬○○的金
    錢，伊有拿十萬元，但伊沒有去搶案的現場，伊只有提供玩具手槍給癸○○；癸○○確實有搶丁○○、壬○○這些錢等語（見本院九十三年度聲羈字第二○九號
    卷第四頁）。乃至(4)被告乙○○於本院審理時供承：伊於九十三年三月五日二十
    三時十九分許，打電話給癸○○，向癸○○要錢，要庚○○向伊借的十萬元，不
    止打一通，阿強的電話伊也有打，伊的目的是要回伊的十萬元，伊向癸○○要十
    萬元時，癸○○叫伊不要急，癸○○說伊等一下就會還給伊；警訊筆錄所載庚○○搭乘伊車子到臺中市○○路ＫＴＶ，在車上庚○○說要黑吃黑，伊叫庚○○找
    阿強看看是否有興趣，癸○○、庚○○、阿強在一起討論黑吃黑的事情均為實在
    ；後來阿強又有額外拿給伊十萬元；庚○○是在大墩十一街某處的泡沬紅茶店向
    伊借槍等語（見本院九十三年八月十七日審判筆錄第十三、十四、十六頁）。被
    告乙○○所為上開四者供述互核情節大致相符，甚且被告乙○○於本院審理之初
    猶仍明確供承警詢筆錄所載癸○○、庚○○、阿強在一起討論黑吃黑的事情均為
    實在等語，倘被告乙○○於警詢中果有遭警詐欺等非出於自由意志而為供述之情
    事，豈有嗣於偵查中檢察官訊問時、偵查中檢察官聲請羈押而經法官訊問時，乃
    至於本院審理時均仍與警詢時為相同供述之理？益證被告於警詢、偵查中所為自
    白，均係出於自由意志所為之供述，至為明確。況被告乙○○於本院陳明：伊係
    從警察替代役退伍，常常幫警察出去抓犯人，甚至也經常送人犯至臺灣地方法院
    檢察署等語明確（見本院卷第二六頁），衡情被告乙○○對於警詢時乃至偵查中
    訊問犯罪嫌人、被告之過程及自白所生之法律效果等情自應知之甚詳，於此情形
    ，倘謂被告乙○○於警詢乃至偵查中所為供述並非出於自願，任由警察詐欺取得
    其自白，至與常情有違。是被告乙○○辯護人以被告乙○○之自白非出於任意性
    等語置辯，委無可採。
  2.按搜索，經受搜索人出於自願性同意者，得不使用搜索票。但執行人員應出示證
    件，並將其同意之意旨記載於筆錄。刑事訴訟法第一百三十一條之一定有明文。
    查臺中市警察局第五分局包括辛○○等警員，在臺中市○區○○路九一號九樓之
    十二即被告乙○○住處持搜索票對案外人張凱勝執行另案搜索而無結果後，嗣經
    被告乙○○之同意搜索後，經被告乙○○提出而予以扣押系爭玩具手槍，並將被
    告乙○○同意之旨記載於扣押筆錄且經被告乙○○簽名於扣押筆錄等情，有本院
    九十三年度聲搜字第一二三六號搜索票、扣押筆錄、扣押物品目錄表扣押物品收
    據及扣案玩具手槍相片各一紙附卷可憑（見八七六○號偵查卷第三三至三五頁）
    ，依前開規定，警員搜索扣押系爭玩具手槍之過程，並無不合，系爭玩具手槍自
    得為本案論罪之證據。是被告乙○○辯護人以系爭玩具手槍並非依法搜索扣押所
    得之物等語置辯，自無可採。
  3.按被告以外之人於審判外向法官所為之陳述，得為證據；被告以外之人於偵查中
    向檢察官所為之陳述，除顯有不可信之情況者外，得為證據。被告以外之人於檢
    察事務官、司法警察官或司法警察調查中所為之陳述，與審判中不符時，其先前
    之陳述具有較可信之特別情況，且為證明犯罪事實存否所必要者，得為證據。法
    院就被告本人之案件調查共同被告時，該共同被告準用有關人證之規定。刑事訴
    訟法第一百五十九條之一、第一百五十九條之二、第二百八十七條之二分別定有
    明文。從而，(1)共同被告乙○○於檢察官聲請羈押時經法官訊問所為之前開供述
    ；(2)共同被告乙○○於偵查中經檢察官訊問所為之前開供述，業經乙○○結證擔
    保其證言之真實性，並無顯不可信之情形；(3)共同被告乙○○於警詢時向司法警
    察辛○○所為之前開供述，雖與乙○○嗣於本院審理時部分有利被告癸○○之供
    述不同，惟參諸乙○○於警詢所為之前開供述係出於其自由意志所為，又乙○○
    於警詢所為前開供述，核與偵查中檢察官訊問、檢察官聲請羈押經法官訊問時乃
    至於本院審理時部分即前開供述內容，其情節互核大致相符，有如前述，足認乙○○於警詢之前開供述顯較為可信，係屬證明被告癸○○犯罪事實存否之必要證
    據。此外，乙○○復於本院審判期日結證而為陳述，已保障被告癸○○與乙○○
    詰問對質之機會。依前開規定，共同被告乙○○前開(1)、(2)、(3)之陳述即：不利
    於被告癸○○之自白，自有證據能力，均得為證據。是被告癸○○辯護人以被告
    乙○○於警詢、偵查中之供述無證據能力等語置辯，顯無可採。
  (二)又被告或共犯之自白，不得作為有罪判決之唯一證據，仍應調查其他必要之證據
    ，以察其是否與事實相符。為刑事訴訟法第一百五十六條第二項所明定。則本案
    共犯即共同被告乙○○所為之前開陳述即：包括不利於被告癸○○之自白，佐以
    其他補強證據，證明乙○○自白非屬虛構、與事實相符者，除得為不利於被告乙○○之認定外，自亦得為不利於被告癸○○之認定，合先敘明。而綜參被告乙○○於警詢時、於偵查中檢察官訊問時、於檢察官聲請羈押經法官訊問時、於本院
    審理時所為之自白（見前揭第(一)、1.點理由欄），互核其情節大致相符，並有庚○○及癸○○相片各二幀（見九六八八號偵查卷第三九頁）、東信電訊股份有限
    公司雙向通聯紀錄影本一件（門號為0000000000號行動電話）、遠傳
    電信股份有限公司雙向通聯紀錄影本一件（門號為0000000000號行動
    電話）、和信電訊股份有限公司查詢雙向通聯紀錄表明細表影本一件（門號為0
    000000000、0000000000號行動電話）等附卷可按，再佐以
    扣案之系爭玩具手槍，及被害人即證人丁○○、壬○○、丙○○於本院結證案發
    遭強盜取財過程等補強證據，足認被告乙○○之自白與事實相符。進一步說明如
    次：
  1.系爭玩具手槍為被告乙○○所有，業據被告乙○○於警詢、偵查及本院審理時供
    明在卷，且系爭玩具手槍經內政部警政署刑事警察局鑑驗結果：「認係仿半自動
    手槍外型製造之玩具手槍，以外接高壓鋼瓶內氣體為發射動力，經實際試射三次
    ，測得其發射物（彈丸）之單位面積動能分別為每平方公分三點四三、三點四三
    、三點二九焦耳。而殺傷力之相關數據則為：本局就活豬作射擊測試結果，彈丸
    單位面積動能達每平方公分二四焦耳，則足以穿入豬隻皮肉層；依日本科學警察
    研究所之研究結果，彈丸單位面積動能達每平方公分二○焦耳，則足以穿入人體
    皮肉層」等情，有該局九十三年七月六日刑鑑字第○九三○一二二七六九號槍彈
    鑑定書附卷可稽（見本院卷第三七至四一頁）。是系爭玩具手槍顯屬無殺傷力之
    玩具槍，足堪認定。
  2.被害人即證人丁○○於本院結證：九十三年三月五日晚上十一點多，有三個蒙面
    的人進來，小支的槍抵住伊的右邊腰部，一人拿刀子（約五、六十公分）架住壬○○的脖子上面，另外最後衝進來的人拿長槍對著坐在按摩椅上的丙○○，是拿
    槍的人搶伊的東西，拿刀的人搶壬○○的東西，外面有人開車接應他們三人；三
    個歹徒只有押住伊、壬○○、丙○○三人，並未押住庚○○；癸○○說有事情要
    先出去，庚○○就接著玩，癸○○有說要再回來，但是事後沒有回來；當時進來
    搶的人，與癸○○體型不像，應該不是癸○○；伊被搶現金五十萬元，存摺五本
    ，日盛銀行、中國信託、三信、臺灣銀行，及伊弟弟的三信一本存摺及支票二本
    共七十幾張，伊確定是二本支票，都是放在袋子；在場還有壬○○被搶等語明確
    （見本院九十三年八月十七日審判筆錄第五一至五四頁），其中丁○○損失之現
    金部分，丁○○於偵查中雖證稱：伊被搶五十六萬五千元現金等語（見八七六○
    號偵查卷第八七頁），惟參諸丁○○於警詢時亦陳明：伊遭搶現金五十萬元等語
    （見八七六○號偵查卷第二○頁），除應認丁○○前開於本院證述其被搶之現金
    為五十萬元等語為可採外，其餘丁○○於本院之前開證言，核與被害人即證人壬○○、丙○○於本院審時結證情節互核相符，且證人壬○○進一步結證：進來搶
    的人沒有包括被告乙○○及癸○○；手槍與扣案之玩具手槍顏色一樣；伊損失現
    金三十萬元、兩張本票（一張二十萬元、一張九萬元）、慶豐銀行退票（支票）
    二十萬元、一把車鑰匙等語，證人丙○○則進一步結證：伊在沙發後面（指按摩
    椅）睡覺，照理說（指強盜之人）應該不會看到伊，持長槍的人直接就衝進來就
    直接跑到伊面前等語（見本院九十三年八月十七日審判筆錄第五五至六二頁），
    並有證人丁○○、壬○○、丙○○三人當庭繪製互核亦為相符之案發現場圖（即
    案發時房間、門、電視擺設、賭桌、現場沙發及丁○○、壬○○、丙○○所在位
    置，及歹徒控制丁○○、壬○○、丙○○行動之位置、丁○○弟弟位置、庚○○
    位置之現場圖）各一紙附卷足憑，是證人丁○○、壬○○、丙○○前開證言自與
    事實相符，應堪憑採。至證人丁○○、壬○○、丙○○雖均證稱：無法確定系爭
    玩具手槍是否確為案發時現場之手槍等語，惟衡諸案發時事出突然，且當時丁○○遭手槍抵住腰際、壬○○遭長刀架住頸部、丙○○遭長槍所指，其等三人身心
    顯受極度之壓制、震懾，倘要求其等三人於此情境猶能就案發時之手槍樣式、大
    小等特徵予以端詳細究，反與常情不符，自無從依此逕為有利被告二人之認定。
  3.門號為0000000000號之行動電話，為被告乙○○所有並持有使用；門
    號為0000000000號之行動電話，則為被告癸○○持有使用等情，業據
    被告乙○○、癸○○於本院審理時陳明在卷（見本院九十三年八月十七日審判筆
    錄第十、二二頁）。另參諸被告乙○○於警詢、本院審理時先後陳明：與庚○○
    、阿強之聯絡電話分別為0000000000、0000000000號之行
    動電話等語；阿強使用的電話○九二五是對的等語；被告癸○○於本院審理時陳
    明：對於九十三年三月五日、三月六日有和阿強之0000000000號電話
    通話十六次，沒有意見，可能是庚○○打給伊的等語（見八七六○號偵查卷第十
    四頁、本院九十三年八月十七日審判筆錄第十、二三頁），至堪認門號各為00
    00000000、0000000000號之行動電話，分別為庚○○、阿強
    所持有使用並供與被告乙○○、癸○○聯絡之用。且參諸卷附前開通聯紀錄（見
    八七六○號偵查卷第五○至六二頁），可知被告乙○○、癸○○及庚○○、阿強
    四人於九十三年三月五日約二十二時許迄翌日凌晨約一時許止均互有密集通話之
    情事，此亦與被告乙○○前開供承情節相符。衡情倘被告乙○○僅單純欲索回先
    前向庚○○借用之十萬元，豈需於深夜頻與被告癸○○及庚○○、阿強密集通訊
    ，急於向十萬元之貸與人庚○○，乃至與該十萬元無直接關係之癸○○、阿強等
    人索回該十萬元之理？況癸○○、庚○○既係至賭場賭博，其輸贏應屬未定，被
    告乙○○又何能確知能索回該十萬元？被告二人此部分所辯，至與常情相違，自
    無可採。實則：
    (1)由被告乙○○互與癸○○、庚○○、阿強於前開時間密集聯絡之事實，再參諸
      被告乙○○前開供承包括：伊拿系爭玩具手槍至大連路鐵皮屋時，癸○○、庚○○、阿強在討論要強盜、要如何做黑吃黑，伊在大連路鐵皮屋時看到癸○○
      把一枝長霰彈槍拿出來，及伊於九十三年三月六日凌晨一時多左右，在臺中市
      ○區○○路嘉年華ＫＴＶ與癸○○、庚○○、阿強會合，乃至除庚○○有還伊
      十萬元外，另阿強又給伊十萬元，說是去做案所得等情以觀，被告乙○○對於
      被告癸○○及庚○○、阿強等三人持系爭玩具手槍及長霰彈槍侵入被害人住處
      內賭場強盜等細節，均知之甚詳，至為明確。是被告乙○○嗣於本院審理時翻
      異前詞，改稱伊並不知道庚○○借玩具手槍是要搶賭場等語，顯係卸責之詞，
      實無可採。
    (2)依前述(1)之理由，並參諸前述證人壬○○、丙○○於案發時所見之手槍與系爭
      玩具手槍顏色相同，案發時有一持長槍之人衝入丁○○上址住處後竟能直接跑
      至身處沙發後方之按摩椅上睡覺之丙○○旁，以該長槍指向丙○○，庚○○並
      未受歹徒任何控制等情，再佐以前述被告乙○○一方面供承伊係借槍給庚○○
      ，一方面復進一步供承伊係提供玩具手槍給癸○○，癸○○確實有搶丁○○、
      壬○○這些錢等語，則被告癸○○在大連路鐵皮屋處與庚○○、阿強事前謀議
      後，被告癸○○於案發前以假稱外出購買檳榔為藉口，實際係以電話與在丁○○上址住處之庚○○互通訊息、居間聯繫，掌握案發現場之最新狀況，俾利遂
      行強盜丁○○等人財物之目的，而案發時所出現之手槍、長槍，正係被告乙○○提供之系爭玩具手槍、被告癸○○在大連路鐵皮屋處所持之霰彈槍，至堪認
      定。從而，被告癸○○顯係以自己共同犯罪之意思為參與，而對前開強盜犯行
      之實施居於支配掌握之地位，亦甚明灼。是被告癸○○辯稱伊事前並無與庚○○、阿強討論強盜之事，伊於案發前已離開丁○○上址住處，本案與伊無涉等
      語，自無可採。
  4.證人子○○一方面雖於本院九十三年八月十七日審判期日證稱：九十三年三月五
    日下午三點多曾至前開大連路鐵皮屋與癸○○、甲○○玩撲克牌（大老二），直
    到下午八、九點結束，都是伊、癸○○、甲○○三個人在玩大老二；當天庚○○
    有去找癸○○等語。惟證人甲○○於本院審理時則證稱：三月五日當天，因為人
    來來去去，其他人也有進來玩，到最後剩下伊、癸○○、子○○三人，賣汽汽車
    材料的人、癸○○哥哥及一個叫澎仔的有進來玩；當天沒有印象看到庚○○等語
    ，與證人子○○前開證言互核，顯不相符，且於審判長訊問證人甲○○是否能確
    定是三月五日的事情？證人甲○○答稱伊不能確定等語明確，已難認九十三年三
    月五日子○○、甲○○確有至前開大連路鐵皮屋與癸○○賭玩撲克牌之情事。況
    證人子○○證稱：是因為天黑了，應該是大家累了，玩到最後大家就說再玩幾手
    就不玩了，是自然結束，沒有人說有事情要離開才不打的等語，及證人甲○○證
    稱：因為伊家人找伊，不知道是何人要求說不玩的，且伊輸錢，伊也不想玩，才
    結束玩大老二，當天並沒有人提出說有事情不玩等語，均與被告癸○○陳稱：「
    公子」（即指壬○○）是下午九點多打電話給伊，伊跟子○○、甲○○說伊有事
    情，子○○、甲○○就走了等情，互不相符，益見子○○、甲○○縱曾有至前開
    大連路鐵皮屋與癸○○賭玩撲克牌之情事，亦難逕認即係九十三年三月五日之事
    ，並進一步遽為有利於被告癸○○之認定。
  (三)綜上所述，被告二人前開犯行至堪認定。被告乙○○辯護人雖聲請訊問庚○○，
    惟庚○○經本院合法傳喚、拘提未獲而未於審判期日到場，顯已逃匿，有送達證
    書及拘提文件簡復表等附卷可按，且本案事證明確，自無再予訊問庚○○之必要
    ，被告二人應依論科。
二、按刑法上所謂兇器，其種類並無限制，凡客觀上對於人之生命、身體、安全構成
    威脅，具有危險性之兇器均屬之，且祇須行竊時攜帶此種具有危險性之兇器為已
    足，並不以攜帶之初有行兇之意圖為必要（最高法院七十九年度台上字第五二五
    三號判例參照）。本案被告癸○○與共犯庚○○、「阿強」及另三名真實姓名年
    籍不詳之成年男子結夥為前開強盜犯行時，係手持系爭玩具手槍、霰彈槍、長刀
    及各一支為之，有如前述，又：(1)系爭玩具手槍並無殺傷力，有如前述，再參諸
    系爭玩具手槍外觀圓鈍、僅約二十公分長，此觀上槍彈鑑定書所附相片三幀甚明
    ，是系爭玩具手槍客觀上尚非具有危險性之兇器，堪以認定；(2)霰彈槍及長刀雖
    均未扣案，致無法送請相關單位實際進行鑑定以明其是否屬槍砲彈藥刀械管制條
    例所指之槍枝或刀械，惟前開霰彈槍係類似打獵之長槍，長刀則係約五十至六十
    分長之刀械，分別據被害人丁○○、丙○○於本院審理時結證明確（見本院九十
    三年八月十七日審判筆錄第五七、五一頁），依一般常識以觀，前開長刀刀刃、
    霰彈槍槍管應係以鐵質打造、質地堅硬，且衡諸前開霰彈槍為類如打獵之長槍，
    長刀則約有五十至六十分之長度，倘持以向被害人攻擊，在客觀上顯均對人之生
    命、身體、安全構成威脅，均係具有危險性之兇器無訛。是核被告癸○○所為，
    係犯刑法第三百三十條第一項之結夥三人以上，攜帶兇器，於夜間侵入住宅之加
    重強盜取財罪（即犯強盜罪而有刑法第三百二十一條第一項第一、三、四款情形
    ）。又按以自己共同犯罪之意思，參與實施犯罪構成要件以外之行為，或以自己
    共同犯罪之意思，事先同謀，而由其中一部分人實施犯罪之行為者，均為共同正
    犯；亦即二人以上以共同犯罪之意思，事前同謀，推由其中部分之人實施，其未
    參與實施之共謀者，固為學說上所稱之共謀共同正犯，依司法院大法官釋字第一
    ○九號解釋，仍成立共同正犯（司法院大法官會議解釋釋字第一○九號及最高法
    院九十三年度台上字第一二六○號判決等意旨參照），是被告癸○○與共犯庚○○、「阿強」事前謀議後，雖僅由庚○○、「阿強」及另三名真實姓名年籍不詳
    之成年男子負責為前開加重強盜取財犯行之實施，惟被告癸○○在案發前假稱外
    出購買檳榔，且於案發前後頻以電話與在被害人丁○○上址住處之庚○○互通訊
    息，俾利遂行前開加重強盜之犯行等情，有如前述，則被告癸○○顯係以自己共
    同犯罪之意思為參與，對前開強盜犯行之肇生居於支配掌握之地位，至為明確，
    依前開說明，被告癸○○自屬共同正犯。另被告癸○○等人以一結夥三人以上、
    攜帶兇器強盜、於夜間侵入住宅之行為，同時強盜丁○○、壬○○之財物，為想
    像競合犯，應從犯罪所得價值較高之刑法第三百三十條第一項之第一、三、四款
    加重強盜取財罪論處一罪。又被告癸○○曾因違反著作權法案件，經臺灣高等法
    院臺中分院以九十二年度上更一字第一九二號判處有期徒刑六月，如易科罰金以
    銀元三百元折算一日確定，並於九十二年十二月三十一日易科罰金執行完畢，有
    臺灣高等法院被告全國前案紀錄表及臺灣臺中地方法院檢察署刑案資料查註紀錄
    表在卷可憑，其受有期徒刑執行完畢，五年內再犯本案有期徒刑以上之罪，為累
    犯，應依法加重其刑。次按刑法上之幫助犯，係指以幫助之意思，對於正犯資以
    助力，而未參與實施犯罪之行為者而言（最高法院四十九年臺上字第七七號判例
    參照）。本案被告乙○○僅提供其所有之系爭玩具手槍作為被告癸○○及共犯庚○○、「阿強」等人作為前開加重強盜犯行之工具，以利前開加重強盜犯行之達
    成，且被告乙○○並未參與刑法第三百三十條第一項所定加重強盜罪構成要件之
    行為，依刑法第三十條第一項規定，核被告乙○○所為，係犯刑法第三百三十條
    第一項第一、三、四款加重強盜取財罪之幫助犯，爰依刑法第三十條第二項規定
    ，按正犯之刑減輕之。公訴意旨雖認被告乙○○所係犯結夥三人以上加重強盜取
    財罪之幫助行為，惟依起訴之犯罪事實尚包括被告乙○○所為攜帶兇器、於夜間
    侵入住宅加重強盜取財罪之幫助犯行，本院自得就此部分併予審酌，附此敘明。
    爰審酌被告二人犯罪之動機、目的係為貪取不法利益，且被告二人年輕力盛，不
    思以正當方法賺取財物，反以強盜他人財物欲圖不勞而獲，使被害人心理上產生
    恐懼，致被害人所受財物上損害非輕，影響社會秩序甚鉅，又被告癸○○犯後未
    見悔意，被告乙○○嗣於本院審理時猶圖卸責掩飾犯行而翻異前詞，顯亦未具悔
    意等一切情狀，認為檢察官對被告乙○○求處三年十月有期徒刑部分，猶不足收
    懲儆之效，爰分別量處如主文所示之刑，以資懲儆。至扣案之系爭玩具手槍（槍
    枝管制編號為0000000000號）一支為被告乙○○所有，並由被告乙○○提供被告
    癸○○及共犯庚○○、「阿強」等人作為上開加重強盜犯行之工具，有如前述，
    且該玩具手槍經鑑定結果並無殺傷力，亦有上開槍彈鑑定書一件附卷可按，非屬
  槍砲彈藥刀械管制條例規定之槍枝，並非違禁物；另供被告癸○○加重強盜所用
    之霰彈槍、長刀各一支，係供犯罪所用之物，為被告癸○○等共犯所有，未經扣
    案，雖無從認係屬槍砲彈藥刀械管制條例規定之槍枝或刀械而認係違禁物，惟無
    證據證明業已滅失，基於共犯應負全部刑責之理論，爰依刑法第三十八條第一項
    第二款規定，均一併宣告沒收。又被告犯罪所得之前開財物，雖屬因犯罪所得之
    物，但被害人仍得依法請求返還，其所有權並不屬於被告，自不得遽予沒收，附
    此敘明。
三、被告庚○○待通緝到案後，另行審結，併予敘明。
據上論斷，應依刑事訴訟法第二百九十九條第一項前段，刑法第二十八條、第三十條
第一項、第二項、第三百三十條第一項、第五十五條、第四十七條、第三十八條第一
項第二款，判決如主文。
本案經檢察官己○○到庭執行職務。
中      華      民      國      九十三      年    十    月     十九     日
                                    臺灣臺中地方法院刑事第三庭
                                        審判長法 官 劉錫賢
                                              法 官 黃松竹
              法 官 何世全
右正本證明與原本無異。
如不服本判決，應於判決送達後十日內向本院提出上訴狀，上訴於臺灣高等法院臺中
分院( 須附繕本 )。
                                              書記官
中      華      民      國      九十三      年    十    月     十九     日
附錄論罪科刑法條：
刑法第三百三十條
犯強盜罪而有第三百二十一條第一項各款情形之一者，處七年以上有期徒刑。
前項之未遂犯罰之。
刑法第三百二十一條
犯竊盜罪而有左列情形之一者，處六月以上、五年以下有期徒刑：
一  於夜間侵入住宅或有人居住之建築物、船艦或隱匿其內而犯之者。
二  毀越門扇、牆垣或其他安全設備而犯之者。
三  攜帶兇器而犯之者。
四  結夥三人以上而犯之者。
五  乘火災、水災或其他災害之際而犯之者。
六  在車站或埠頭而犯之者。
前項之未遂犯罰之。
